【裁判字號】    94,訴緝,61
【裁判日期】    950621
【裁判案由】    偽造有價證券等
【裁判全文】
臺灣士林地方法院刑事判決              94年度訴緝字第61號
公  訴  人  臺灣士林地方法院檢察署檢察官
被      告  丙○○
選任辯護人  黃鴻湖律師
上列被告因偽造有價證券等案件，經檢察官提起公訴（82年度偵
字第5246號），本院判決如下：
    主  文
丙○○連續意圖供行使之用，而偽造有價證券，處有期徒刑貳年
，緩刑伍年。如附表所示偽造之支票拾柒紙均沒收。
    事  實
一、丙○○於民國82年4 月9 日至同年月14日間之某日，因經濟
    拮据，缺錢使用，明知其友人郭美玉（已於82年5 月3 日死
    亡）所持有已在發票人欄蓋妥偽造之乙○○印文，然尚未填
    寫金額及發票日之支票17紙（付款銀行及支票號碼如附表所
    示），均未經發票名義人乙○○授權簽發及行使，竟向郭美
    玉商借上開支票，並意圖為自己不法之所有，基於偽造有價
    證券並持以行使及詐欺取財之概括犯意，分別於附表所示之
    時間，在不詳地點，自行於支票上填寫如附表所示之金額及
    發票日，而連續偽造該17紙支票，並於附表所示之時間持以
    向附表所示之人調借現金或購貨而行使之，致戊○○、辛○○、己○○、黃陳秋月、張隆貴等人陷於錯誤而同意借款，
    分別交付丙○○如附表所示之票面金額，另沈銘勝亦因而交
    付丙○○機車1 台。嗣因上開支票經提示後，均因乙○○掛
    失止付未獲兌現，始為警循線查獲上情。
二、案經臺北市政府警察局大同分局報請臺灣士林地方法院檢察
    署檢察官偵查起訴。
    理  由
一、上揭犯罪事實，業據被告丙○○於本院準備程序及審理時坦
    承不諱，核與被害人乙○○、庚○○、戊○○、辛○○、己○○、丁○○、黃陳秋月、張隆貴、甲○○、陳木林、林坤
    忠、沈銘勝等人指述之情節相符，復有遺失票據申報書、票
    據掛失止付通知書、掛失止付票據提示人資料查報表、退票
    理由單各6 紙、支票正反面影本17張、分期付款約定書、本
    票、切結書、申購分期付款憑單、車籍資料作業車主變更畫
    面、車籍作業系統查詢認可資料各1 份等在卷可稽，足認被
    告自白與事實相符，堪可採信。本件事證已臻明確，被告犯
    行洵堪認定，應依法論科。
二、按行使偽造有價證券，以取得票面價值之對價，固不另論詐
    欺罪，但如以偽造之有價證券供作擔保或作為新債清償而借
    款，則其借款行為，為行使偽造有價證券以外之另一行為，
    其間有方法結果關係，應論以詐欺罪之牽連犯（最高法院86
    年度台上字第4610號判決意旨參照）。是核被告所為，除犯
    刑法第201 條第1 項之偽造有價證券罪外，其以附表編號1
    、2 、15、16、17所示之支票向戊○○、張隆貴、辛○○、
    己○○、黃陳秋月等人調借現金部分，應另犯刑法第339 條
    第1 項之詐欺取財罪。至被告偽造支票後進而行使之犯行，
    應為偽造之高度行為所吸收，不另論罪。被告先後多次偽造
    支票及詐欺取財之犯行，各時間緊接，各方法相同，各觸犯
    構成要件相同之罪，顯係各基於概括犯意為之，為連續犯，
    依刑法第56之規定，應各以一罪論，並分別加重其刑。被告
    所犯上開2 罪，有方法行為與目的行為之牽連關係，應從一
    重依偽造有價證券罪處斷。又本件起訴書雖未記載刑法第
    339 條第1 項之罪名，然業已於犯罪事實欄載明被告以偽造
    支票向戊○○等人調借現金之事實，並經蒞庭之公訴檢察官
    當庭補充上開法條，此部分自已起訴，並得由本院一併審理
    ，附此敘明。爰審酌被告因經濟周轉困難，一時失慮，而為
    上開犯行，且均屬小額票據，取得之利益不多，犯後亦能坦
    承犯行，知所悔悟，態度良好，並已與被害人乙○○、戊○○、己○○、丁○○、黃陳秋月、張隆貴、甲○○、沈銘勝
    等人和解，取得其等之諒解，僅被害人庚○○、辛○○部分
    因無法聯絡且經通知未到庭而無從和解等情，認被告之惡性
    及犯罪情狀，在客觀上顯足以引起一般之同情，若宣告處以
    偽造有價證券之法定最低度刑有期徒刑3 年，猶嫌過苛，情
    輕法重，爰依刑法第59條之規定酌減其刑後，並斟酌其犯罪
    動機、目的、手段、素行、智識程度、生活狀況等一切情狀
    ，量處有期徒刑2 年，以示懲儆。又被告未曾受有期徒刑以
    上刑之宣告，有本院臺灣高等法院被告前案紀錄表1 件在卷
    可參，其因一時失慮，初罹刑章，犯罪後坦承犯行，已知悔
    悟，足見有自省能力，經此起訴審判，應已知戒慎，信無再
    犯之虞，故本院認其所受本案刑之宣告，以暫不執行為適當
    ，爰併諭知緩刑5年，用啟自新。如附表所示之偽造支票17
    紙，應依刑法第205 條之規定，併予宣告沒收。
三、公訴意旨另以：被告丙○○於82年4 月9 日，在臺北市○○
    區○○街221 號隆祥洗衣店內，竊取乙○○所有之手提包1
    個（內有簽帳卡2 張、新臺幣4 萬元、美金30元、私章3 枚
    、臺北市第三信用合作社大同分社0000000 至0000000 號之
    空白支票16張、臺北區中小企業銀行建成分行0000000 至
    0000000 號空白支票14紙），得手後並偽刻乙○○之印章，
    蓋用於如附表所示之支票上，因認被告尚涉犯行法第320 條
    第1 項之竊盜罪嫌等語。惟按犯罪事實應依證據認定之，無
    證據不得認定犯罪事實，刑事訴訟法第154 條第2 項定有明
    文。訊據被告堅決否認此部分犯行，辯稱：其並未竊取乙○○之皮包，亦未偽造乙○○之印章及印文，如附表所示之17
    紙支票係向友人郭美玉所借，郭美玉交付該等支票時，支票
    上已蓋有乙○○之印文等語，經查：有關乙○○於上揭時間
    、地點遭人竊取前述手提包1 個之事實，固據乙○○指述明
    確，然並無任何證據足以證明該手提包為被告丙○○所竊取
    ；且被告雖持有乙○○失竊之部分支票，並加以偽造行使，
    然始終辯稱係向郭美玉所借，而查乙○○失竊之支票中，確
    有臺北區中小企業銀行建成分行編號0000000 號之支票1 紙
    ，曾由郭美玉交付予案外人鄭正忠，亦據證人鄭正忠於偵查
    時證述屬實，是被告前開辯解，自非全不可採，此外，復查
    無其他積極證據，足認被告尚有公訴人所指前述竊盜及偽造
    印章印文之事實，自不能遽指被告有上揭犯行，本應為無罪
    之諭知，惟公訴意旨認該竊盜犯行與本院前開論罪科刑之部
    份有牽連犯之裁判上一罪關係，另偽造印章印文部分因屬偽
    造有價證券之階段行為，故均不另為無罪之諭知，附此敘明
    。
據上論結，應依刑事訴訟法第299 條第1 項前段，刑法第56 條
、第201 條第1 項、第339 條第1 項、第55條、第59條、第205
條、第74條第1 款，罰金罰鍰提高標準條例第1 條前段，判決如
主文。
本案經檢察官陳銘鋒到庭執行職務。
中    華    民    國    95    年    6     月    21    日
                  刑事第二庭審判長法  官  林清吉
                                  法  官  賴邦元
                                  法  官  馬傲霜
以上正本證明與原本無異。
如不服本判決，應於判決送達後10日內，向本院提出上訴狀。
                            書記官  陳玉瓊
中    華    民    國    95    年    6     月    21    日
附錄本判決論罪科刑依據之法條：
刑法第201條第1項
  意圖供行使之用，而偽造、變造公債票、公司股票或其他有價
  證券者，處3 年以上10年以下有期徒刑，得併科3,000 元以下
  罰金。
刑法第339條第1項
  意圖為自己或第 3 人不法之所有，以詐術使人將本人或第 3
  人之物交付者，處5 年以下有期徒刑、拘役或科或併科1,000
  元以下罰金。
附  表 （以下票據之發票名義人均為乙○○）
┌──┬────┬───────┬───┬────┬───┬────┐
│編號│偽造時間│行使時間及方式│金  額│付款銀行│發票日│支票編號│
├──┼────┼───────┼───┼────┼───┼────┤
│ 1  │82.4.14 │82.4.14交付彭 │1萬元 │臺北市第│82.4. │EC      │
│    │        │清輝調現（嗣彭│      │三信用合│14    │ 0000000│
│    │        │清輝轉讓予楊美│      │作社大同│      │        │
│    │        │莉）          │      │分社    │      │        │
├──┼────┼───────┼───┼────┼───┼────┤
│ 2  │82.4.15 │82.4.15 交付張│11,000│臺北區中│82.4. │PT      │
│    │        │隆貴調現（嗣張│元    │小企業銀│18    │ 0000000│
│    │        │隆貴轉讓予張隆│      │行建成分│      │        │
│    │        │良）          │      │行      │      │        │
├──┼────┼───────┼───┼────┼───┼────┤
│ 3  │82.4.15 │82.4.15 交付沈│5,600 │臺北區中│82.5. │PT      │
│    │        │銘勝購買機車（│元    │小企業銀│18    │ 0000000│
│    │        │嗣沈銘勝轉讓予│      │行建成分│      │        │
│    │        │陳木林再轉讓予│      │行      │      │        │
│    │        │林坤志）      │      │        │      │        │
├──┼────┼───────┼───┼────┼───┼────┤
│ 4  │同上    │82.4.15 交付沈│同上  │臺北市第│82.6. │EC      │
│    │        │銘勝購買機車  │      │三信用合│18    │ 0000000│
│    │        │              │      │作社大同│      │        │
│    │        │              │      │分社    │      │        │
├──┼────┼───────┼───┼────┼───┼────┤
│ 5  │同上    │同上          │同上  │臺北區中│82.7. │PT      │
│    │        │              │      │小企業銀│18    │ 0000000│
│    │        │              │      │行建成分│      │        │
│    │        │              │      │行      │      │        │
├──┼────┼───────┼───┼────┼───┼────┤
│ 6  │同上    │同上          │同上  │同上    │82.8. │PT      │
│    │        │              │      │        │18    │ 0000000│
├──┼────┼───────┼───┼────┼───┼────┤
│ 7  │同上    │同上          │同上  │臺北市第│82.9. │EC      │
│    │        │              │      │三信用合│18    │ 0000000│
│    │        │              │      │作社大同│      │        │
│    │        │              │      │分社    │      │        │
├──┼────┼───────┼───┼────┼───┼────┤
│ 8  │同上    │同上          │同上  │臺北區中│82.10.│PT      │
│    │        │              │      │小企業銀│18    │ 0000000│
│    │        │              │      │行建成分│      │        │
│    │        │              │      │行      │      │        │
├──┼────┼───────┼───┼────┼───┼────┤
│ 9  │同上    │同上          │同上  │臺北市第│82.11.│EC      │
│    │        │              │      │三信用合│18    │ 0000000│
│    │        │              │      │作社大同│      │        │
│    │        │              │      │分社    │      │        │
├──┼────┼───────┼───┼────┼───┼────┤
│ 10 │同上    │同上          │同上  │同上    │82.12.│EC      │
│    │        │              │      │        │18    │ 0000000│
├──┼────┼───────┼───┼────┼───┼────┤
│ 11 │同上    │同上          │同上  │同上    │83.1. │EC      │
│    │        │              │      │        │18    │ 0000000│
├──┼────┼───────┼───┼────┼───┼────┤
│ 12 │同上    │同上          │同上  │同上    │83.2. │EC      │
│    │        │              │      │        │18    │ 0000000│
├──┼────┼───────┼───┼────┼───┼────┤
│ 13 │同上    │同上          │同上  │同上    │83.3. │EC      │
│    │        │              │      │        │18    │ 0000000│
├──┼────┼───────┼───┼────┼───┼────┤
│ 14 │同上    │同上          │同上  │同上    │83.4. │EC      │
│    │        │              │      │        │18    │ 0000000│
├──┼────┼───────┼───┼────┼───┼────┤
│ 15 │82.4.19 │82.4.19 交付戴│5 千元│臺北市第│82.4. │EC      │
│    │        │桂真調現      │      │三信用合│19    │ 0000000│
│    │        │              │      │作社大同│      │        │
│    │        │              │      │分社    │      │        │
├──┼────┼───────┼───┼────┼───┼────┤
│ 16 │82.4.25 │82.4.25 交付黃│6千元 │臺北市第│82.4. │EC      │
│    │        │鐘毅調現（嗣黃│      │三信用合│25    │ 0000000│
│    │        │鐘毅轉讓予陳榮│      │作社大同│      │        │
│    │        │輝）          │      │分社    │      │        │
├──┼────┼───────┼───┼────┼───┼────┤
│ 17 │82.4.30 │82.4.30 交付黃│7,200 │臺北市第│82.4. │EC      │
│    │        │陳秋月調現    │元    │三信用合│30    │ 0000000│
│    │        │              │      │作社大同│      │        │
│    │        │              │      │分社    │      │        │
└──┴────┴───────┴───┴────┴───┴────┘


司法院資訊處製作；財團法人民間司法改革基金會備份。
